【裁判字號】    97,消債更,1379
【裁判日期】    980123
【裁判案由】    更生事件
【裁判全文】
臺灣臺南地方法院民事裁定          97年度消債更字第1379號
債  務  人  甲○○
上列當事人聲請消費者債務清理事件，本院裁定如下：
    主  文
債務人甲○○自民國九十八年一月二十三日下午四時起開始更生
程序。
    理  由
一、按債務人不能清償債務或有不能清償之虞，且無擔保或無優
    先權之債務總額未逾新臺幣（下同）1200萬元者，於法院裁
    定開始清算程序或宣告破產前，得向法院聲請更生。法院開
    始更生程序之裁定，應載明其年、月、日、時，並即時發生
    效力，消費者債務清理條例第3條、第42條第1項、第45條第
    1項定有明文。
二、本件債務人主張：債務人甲○○任職於台灣鐵路管理局，聲
    請本件更生時該月薪資收入為58,720元（扣薪後實際領取金
    額為34,839元），負債總額為5,049,960元，名下財產雖有
    房屋1筆、土地7筆、汽車1輛，財產總額為4,458,898元，負
    債顯然超過資產甚多。債務人尚須支出個人及家庭生活費，
    已達不能清償債務或有不能清償之虞之程度。債務人曾於民
    國97年8月間向最大債權金融機構中國信託銀行申請債務協
    商，債務人實無力負擔該銀行提出之分段式協商還款方案，
    因而協商不成立。債務人之無擔保或無優先權之債務總額未
    逾1,200萬元，僅係一般消費者，並未從事營業，復未經法
    院裁定開始清算程序或宣告破產，爰向本院聲請更生等語。
三、債務人主張其聲請本件更生時，當月薪資收入為58,720元，
    經法院扣除3分之1之薪資，並扣除工會費、公保、健保、退
    撫金等費用後，實際領取薪資金額為34,839元，名下雖有房
    屋1筆、土地7筆及汽車1輛，財產公告現值總額為4,458,898
    元，但負債總額達5,049,960元，負債顯然超過資產甚多，
    以及其僅係一般消費者，並未從事營業之事實，業據提出債
    權人清冊、財產及收入狀況說明書、財政部國稅局95年、96
    年度綜合所得稅各類所得資料清單、財產歸屬資料清單、財
    團法人金融聯合徵信中心當事人查詢個人資料（信用報告）
    、土地及建物登記謄本、存摺影本、薪津明細單、本院95年
    度執字第15514、35816、96年度執字第80355號執行命令、
    、95年度執字第35816號執行處通知、臺灣高雄地方法院95
    年度執字第31309、51714、47038、96年度執字第103314號
    為證，堪認債務人確已達不能清償債務或有不能清償之虞之
    程度。
四、按債務人對於金融機構因消費借貸、自用住宅借款、信用卡
    或現金卡契約而負債務，在聲請更生或清算前，應提出債權
    人清冊，以書面向最大債權金融機構請求協商債務清償方案
    ，並表明共同協商之意旨，消費者債務清理條例第151條第1
    項定有明文。債務人主張其曾於97年8月間向最大債權金融
    機構中國信託銀行申請債務協商，惟協商不成立，業據提出
    前置協商不成立通知書為證，自堪信為真實。
五、綜上所述，債務人僅係一般消費者，並未從事營業，其已達
    不能清償債務或有不能清償之虞之程度，其中無擔保或無優
    先權之債務，在1200萬元以下。債務人曾向最大債權金融機
    構中國信託銀行請求協商債務清償方案，惟協商不成立，且
    未經法院裁定開始清算程序或宣告破產，又查無消費者債務
    清理條例第6條第3項、第8條或第46條各款所定駁回更生聲
    請之事由存在，則債務人聲請更生，應屬有據，爰裁定如主
    文。惟本院裁定准許開始更生程序，僅係依消費者債務清理
    條例立法意旨，在經濟生活上讓債務人有一個之更生機會，
    並非債務人之一切債務自此即免負清償之責，且債務人須於
    更生程序中與債權人協議「更生方案」，並持續履行更生方
    案後（清償期間為6年以內，但有特別情事者，得延長為8年
    ），債務人之債務始能依同條例第73條生消滅之效力，請債
    務人注意。
六、至聲請人併聲請保全處分乙節，因本院既已裁定准許聲請人
    進行更生程序，依消費者債務清理條例第48條第2 項規定，
    除有擔保及有優先債權之債權外，對於債務人不得開始或繼
    續訴訟及強制執行程序，是聲請人聲請保全處分部分，自無
    必要，爰不併予准許，附此敘明。
中    華    民    國    98    年    1     月    23    日
              民事第三庭    法      官  林福來
上為正本係照原本作成
本裁定不得抗告。
本裁定已於98年1月23日下午4時公告。
中    華    民    國    98    年    1     月    23    日
                            書  記  官  吳俊達


司法院資訊處製作；財團法人民間司法改革基金會備份。
